【裁判字號】    97,消債更,1
【裁判日期】    970527
【裁判案由】    更生事件
【裁判全文】
臺灣板橋地方法院民事裁定             97年度消債更字第1號
聲  請  人  甲○○
上列當事人因消費者債務清理事件聲請更生，本院裁定如下：
    主  文
聲請駁回。
聲請費用由聲請人負擔。
    理  由
一、按「聲請更生或清算不合程式或不備其他要件者，法院應以
    裁定駁回之，但其情形可以補正者，法院應定期間先命補正
    」，消費者債務清理條例（下稱：債清條例）第8 條定有明
    文。再按債務人與金融機構協商成立者，不得聲請更生或清
    算，但因不可歸責於己之事由，致履行顯有重大困難者，不
    在此限；本條例施行前，債務人依金融主管機關協調成立之
    中華民國銀行公會會員，辦理消費金融案件無擔保債務協商
    機制與金融機構成立之協商，準用前項之規定，債清條例第
    151 條第5 項、第6 項分別定有明文。
二、聲請人向本院聲請更生略以：聲請人每月所得僅新台幣（下
    同）35,000元左右，協商條件卻要其每月清償45,636元，但
    其每月仍如期還款，嗣因其於96年2 月間意外受傷，而無法
    正常工作，且必須定期就診增加生活負擔，乃還款至96 年9
    月，而有消債條例第151 條5 項但書「因不可歸責於己之事
    由，致履行顯有重大困難者」之情形，應得聲請更生等語。
三、經查：
（一）聲請人雖主張其於96年2 月間，因意外導致頸椎、胸椎及
      右大腿挫傷而無法工作等語，並據提出診斷證明書1 件為
      證，然觀諸聲請人所提出之前二年內收入狀況說明書，其
      僅減少年收入約40,000元左右，顯見其收入並未因該意外
      事故而生重大減少之情形，足認該傷勢尚不足以達到無法
      工作之程度。再就聲請人其門診掛號費之收據以觀，其每
      次複診的時間，並不限定必於特定時間方得就診，自得由
      聲請人擇定無礙於上班的時間前往，尚不致對其工作發生
      影響，是其薪資收入應能維持。況依聲請人之陳述，其自
      96年2 月起至96年9 月止仍繼續依協商條件還款，益徵上
      開還款條件，縱有聲請人所認嚴苛之情形，然在意外事故
      發生之後，仍屬其可承受之範圍。
（二）則按依債務人與金融機構協商成立者，除非因不可歸責於
      己之事由，致履行顯有重大困難，否則不得聲請更生或清
      算，債清條例第151 條第5 項規定意旨甚明。是債務清償
      方案成立後，固由債務人按其條件履行，惟需於其後發生
      情事變更，在清償期間收入或收益不如預期，致該方案履
      行困難甚或履行不能，因不可歸責於己，始能聲請更生或
      清算。此項規定旨在避免債務人任意毀諾已成立之協商，
      濫用更生或清算之裁判上債務清理程序，蓋以債務清償方
      案係經當事人行使程序選擇權所為之債務清理契約，債務
      人應受該成立之協議所拘束。債務人既已與金融機構協商
      成立，如認該協商方案履行有其他不適當情形，自仍應再
      循協商途徑謀求解決。是查，本件聲請人前經協商時，其
      收入情況與本件聲請時未有明顯不同，加以其仍有履行清
      償之能力，俱如前述，既無情事變更，且無重大履行困難
      之處。又債務人既有固定收入之履行能力，縱有履行不便
      ，亦得經由個別債權銀行協商程序以求適當履債，準此，
      堪認債務人尚乏不可歸責於己致履行顯有重大困難之情形
      可言。
四、綜上所述，本件聲請人人既無不可歸責之事由，依原協商條
    件履行亦非顯有重大困難，應屬聲請更生之要件不備，且又
    無從補正，依首揭條文之意旨，自應駁回其更生之聲請，爰
    裁定如主文。
中    華    民    國    97    年    5    月    27    日
                  民事第三庭     法   官  邱靜琪
上為正本係照原本作成
如不服本裁定，應於裁定送達後10日內，以書狀向本院提出抗告
，並繳納抗告費新臺幣1千元
中    華    民    國    97    年    5    月    27    日
                              書  記  官  白俊傑


司法院資訊處製作；財團法人民間司法改革基金會備份。
